臺灣高等法院民事判決　　　　　　　　　　94年度再字第43號
再 審 原告　乙○○
再 審 被告　甲○○
　　　　　　板橋磚廠股份有限公司
上　一　人
法定代理人　林賢郎
上列當事人間確認委任關係不存在事件，再審原告對於中華民國
93年9月29日本院92年度上字第847號確定判決提起再審之訴，本
院判決如下：
    主  文
再審之訴駁回。
再審訴訟費用由再審原告負擔。
    事實及理由
一、按再審之訴，應於30日之不變期間內提起。前項期間，自判
    決確定時起算，判決於送達前確定者，自送達時起算；其再
    審之理由發生或知悉在後者，均自知悉時起算。民事訴訟法
    第502條第1項、第2項本文定有明文。查本件再審原告對於
    本院92年度上字第847號確定判決（下稱原確定判決）提起
    再審之訴，原確定判決固於民國93年12月2日即經最高法院
    裁定駁回而告確定，惟原審原告主張所發見之未經斟酌之證
    物係94年5月27日始知悉，其於94年6月17日提起本件再審，
    尚未逾30日之不變期間，於法自無不合，先予敘明。
二、次按第三人起訴請求確認他人間之法律關係存在或不存在，
    因該法律關係之存否對該全體當事人必須合一確定，故必須
    以該法律關係之全體當事人為共同被告一同起訴，始為適格
    之當事人，最高法院89年度台上字第1047號判決見解亦同。
    又再審之訴，形式上雖為一程序之新開，但在實質上則為前
    訴訟程序之再開及續行。因之，前訴訟程序之訴訟標的對於
    共同訴訟之各人必須合一確定者，依民事訴訟法第56條第2
    款規定，他造對於共同訴訟人中一人提起再審之訴，其效力
    及於全體，法院應列全體共同訴訟人為再審被告予以裁判，
    有最高法院61年度第1次民庭庭推總會議決議可資參照。查
    再審原告於前訴訟程序係訴請確認板橋磚廠股份有限公司（
    下稱板橋磚廠公司）與再審被告甲○○間選任清算人之委任
    關係不存在，揆諸前揭說明，該訴訟標的法律關係於板橋磚
    廠公司及再審被告甲○○間應屬合一確定，則本件再審效力
    自應及於板橋磚廠公司，而應將其併列為再審被告。
三、本件再審原告起訴主張略以：原確定判決無非以再審被告板
    橋磚廠股份有限公司業於93年3月26日改選林賢郎會計師為
    清算人，並聲請准予備查在案，則再審原告請求確認再審被
    告甲○○與板橋磚廠公司間選任清算人之委任關係不存在，
    顯係就過去之法律關係請求確認，於法不合為由，駁回再審
    原告之上訴。惟結案後迄今9個月，再審被告甲○○仍以公
    司清算人自居，堅不辦理移交，有其於另案之94年5月27日
    答辯狀可稽，與原判決認定迥不相符，如經審酌，必可受較
    有利益之裁判，為此依民事訴訟法第496條第1項第13款規定
    ，提起再審之訴云云。
四、按民事訴訟法第496條第1項第13款規定得提起再審之訴，除
    當事人發現未經斟酌之證物或得使用該證物者外，尚須以該
    證物如經斟酌，當事人可受較有利益之裁判為要件，如該證
    物縱加斟酌，仍無法動搖原確定判決之基礎，而不能認為當
    事人可受較有利之裁判者，即難認再審之訴為有理由，最高
    法院44年度台上字第1545號、46年度台上字第1658號、81年
    度台上字第2727號裁判均同採此見，可資參照。
五、本件再審原告雖執94年5月27日再審被告甲○○於台灣板橋
    地方法院94年度訴更字第6號之答辯狀，謂再審被告甲○○
    仍以公司清算人自居，堅不辦理移交云云。但查再審被告板
    橋磚廠公司股東會業於93年3月26日選任林賢郎會計師為清
    算人，並於同年4月15日向台灣板橋地方法院聲請備查，經
    台灣板橋地方法院於93年5月7日以板院通民立93年度司字第
    157號准予備查在案，而林賢郎會計師亦於93年5月19日以板
    橋磚廠公司清算人身分，函請被上訴人甲○○移交板橋磚廠
    公司有關帳冊文據及財物等情，此據原確定判決認定明確。
    是林賢郎顯已就任板橋磚廠公司之清算人，而再審被告板橋
    磚廠公司股東會既已改選林賢郎會計師為清算人，顯有解任
    原清算人之意，則再審被告甲○○縱原具清算人資格，亦因
    股東會之改選而解任，不因其有無辦理移交致有所差異。則
    再審被告板橋磚廠公司與甲○○間選任清算人之委任關係自
    屬過去之法律關係，自不得為確認訴訟之標的。又再審被告
    甲○○於上揭答辯狀中雖爭執再審被告板橋磚廠公司93 年3
    月26日選任林賢郎為清算人之股東會召集程序違法，而拒絕
    移交相關帳冊，惟公司法第189條係規定「股東會之召集程
    序或其決議方法，違反法令或章程時，股東得自決議之日起
    30日內，訴請法院撤銷其決議。」，故在未經法院撤銷該決
    議前，該決議自仍屬有效。是前開答辯狀顯無從動搖原確定
    判決之基礎，縱加斟酌，亦無可使再審原告受較有利益之判
    決。從而本件再審原告以原確定判決有民事訴訟法第496條
    第1項第13款之再審事由，提起再審之訴，顯無再審理由，
    爰不經言詞辯論，逕以判決駁回之。
六、據上論結，本件再審之訴顯無理由，依民事訴訟法第502條
    第2項、第78條，判決如主文。
中　　華　　民　　國　　94　　年　　9 　　月　　9 　　日
                  民事第一庭  審判長法　官　張耀彩
　　　　　　　　　　　      　　　　法　官　林金吾
　　　　　　　　　　　      　　　　法　官　盧彥如
正本係照原本作成。
如不服本判決，應於收受送達後20日內向本院提出上訴書狀，其
未表明上訴理由者，應於提出上訴後20日內向本院補提理由書狀
（均須按他造當事人之人數附繕本）上訴時應提出委任律師或具
有律師資格之人之委任狀；委任有律師資格者，另應附具律師資
格證書及釋明委任人與受任人有民事訴訟法第466條之1第1項但
書或第二項（詳附註）所定關係之釋明文書影本。
中　　華　　民　　國　　94　　年　　9 　　月　　12　　日
　　　　　　　　　　　　　　　　　　書記官　鄭兆璋
附註：
民事訴訟法第四百六十六條之一（第一項、第二項）：
對於第二審判決上訴，上訴人應委任律師為訴訟代理人。但上訴
人或其他法定代理人具有律師資格者，不在此限。
上訴人之配偶、三親等內之血親、二親等內之姻親，或上訴人為
法人、中央或地方機關時，其所屬專任人員具有律師資格並經法
院認為適當者，亦得為第三審訴訟代理人。
